【裁判字號】    97,消債更,60
【裁判日期】    971125
【裁判案由】    聲請更生程序
【裁判全文】
臺灣嘉義地方法院民事裁定            97年度消債更字第60號
聲  請  人  甲○○
代  理  人  林春發律師
上列當事人因消費者債務清理事件聲請更生，本院裁定如下：
  主  文
債務人甲○○（身分證統一編號：Ｚ000000000號）自民國九十七
年十一月二十五日下午二時起開始更生程序。
本件命司法事務官進行本件更生程序。
  理  由
一按債務人不能清償債務或有不能清償之虞者，得依本條例所定
  更生或清算程序，清理其債務。債務人無擔保或無優先權之債
  務總額未逾新臺幣（下同）1,200萬元者，於法院裁定開始清
  算程序或宣告破產前，得向法院聲請更生。再按債務人與金融
  機構協商成立者，不得聲請更生或清算。但因不可歸責於己之
  事由，致履行顯有重大困難者，不在此限；本條例施行前，債
  務人依金融主管機關協調成立之中華民國銀行公會會員辦理消
  費金融案件無擔保債務協商機制與金融機構成立之協商，準用
  前項之規定。法院開始更生程序之裁定，應載明其年、月、日
  、時，並即時發生效力。法院裁定開始更生或清算程序後，得
  命司法事務官進行更生或清算程序，必要時得選任律師、會計
  師或其他適當之自然人或法人一人為監督人或管理人，消費者
  債務清理條例第3條、第42條第1項、第151條第5項、第6項、
  第45條第1項、第16條第1項分別定有明文。
二本件聲請意旨略以：聲請人有不能清償債務情事，於消費者債
  務清理例施行前，曾依照中華民國銀行公會會員辦理消費金融
  案件無擔保債務協商機制與金融機構成立協商，每月需繳新臺
  幣17,037元，聲請人每月收入20,000元，扣除繳納協商金額後
  ，無法維持基本生活，且聲請人打零工，每月收入不固定，無
  法按月繳款，履行協商有重大困難，聲請人復未經法院裁定開
  始清算程序或宣告破產，爰聲請更生等語。
三本院之判斷：
(一)經查，聲請人前於95年11月間，依中華民國銀行公會會員辦理
  消費金融案件無擔保債務協商機制與金融機構成立協商，約定
  每月償還17,037元，聲請人繳款至97年6月毀約等情，有國泰
  世華商業銀行股份有限公司陳報狀及協議書1紙在卷可稽，應
  堪認定。又聲請人主張其所積欠債務為1,210,843元，業據其
  提出債權人清冊為證。
(二)聲請人主張其每月薪資約20,000元，又聲請人於95年間參與協
  商時，提出切結書記載其每月收入25,000元，有國泰世華商業
  銀行股份有限公司97年10月8日陳報狀檢附收入證明切結書附
  卷足參，堪認聲請人收入為20,000元至25,000元。
(三)聲請人主張其聲請前2年每月必要支出租金7,000元、扶養女兒
  游嘉鈴4,500元、膳食費4,500元、交通費2,000元、聲請人與
  游嘉鈴漁保及健保費845元等語。然參酌消費者債務清理條例
  之立法目的，乃在使陷於經濟上困境之消費者，得藉由更生或
  清算程序，清理債務，以妥適調整其與債權人之權利義務關係
  ，並非幫助債務人保持其舊有之生活水平，故債務人果有不能
  清償債務或有不能清償之虞等情事，其生活程度自應受相當之
  限制，否則對債權人即屬不公，合先敘明。經查：1.聲請人每
  月支出其三餐4,500元，尚屬合理。又聲請人主張其支付房租7
  ,000 元，業據其提出租賃契約2份在卷可稽，尚非無據。2.聲
  請人主張每月工作所需油資2,000元，未據提出資料佐證，且
  聲請人自陳其於嘉義縣、市打零工（見本院97年10月15日調查
  筆錄），主張上開油資金額顯然過高，應以500元為合理。3.
  聲請人主張其與其女游嘉鈴之漁保、健保費用半年計5,072元
  。然游嘉鈴係73年2月生，現已成年，有所得，有聲請人提出
  之戶籍謄本、綜合所得稅各類所得資料清單在卷可稽，非無工
  作能力，自無由聲請人為其支付保費之必要，是聲請人此部分
  支出平均每月以422元計算為適當。4.聲請人主張其支出游嘉
  鈴扶養費4,500元，然游嘉鈴已成年，且有工作能力及工作所
  得，已如前述，自無由聲請人支付扶養費之必要。5.綜上，聲
  請人所主張之支出，以12,422元為必要（計算式：4,500＋7,0
  00＋500＋422＝12,422）。
(四)聲請人每月收入縱以前述最高每月所得25,000元計算，扣除上
  開必要費用，尚餘12,578元，顯然足以清償支付每月應繳協議
  書約定款項17,037元，是聲請人主張其有不可歸責於己之事由
  ，致履行前揭協商之清償方案顯有重大困難乙節，應屬可採。
  此外，本件又查無債務人有消費者債務清理條例第6條第3項、
  第8條或第46條各款所定駁回更生聲請之事由存在，則債務人
  聲請更生，與法尚無不符，應予准許，並依首開規定命司法事
  務官進行本件更生程序。
中    華    民    國    97    年    11    月    25    日
                  民事第二庭    法  官  蘇雅慧
上為正本係照原本作成
本件不得抗告
本裁定已於97年11月25日下午2時公告。
中    華    民    國    97    年    11    月    25    日
                                書記官  劉昀匊


司法院資訊處製作；財團法人民間司法改革基金會備份。
